最高法院刑事判決　　　　　　九十四年度台上字第六四六四號
　　上　訴　人　甲○○
　　　　　　　　　　　　35號.
　　　　　　　　　　　　樓（另案在台灣台中監獄執行）
上列上訴人因強盜案件，不服台灣高等法院台中分院中華民國九
十四年七月十三日第二審判決（九十三年度上訴字第二０三八號
，起訴案號：台灣台中地方法院檢察署九十三年度偵緝字第一０
四三號），提起上訴，本院判決如下：
    主  文
上訴駁回。
    理  由
按刑事訴訟法第三百七十七條規定，上訴於第三審法院，非以判
決違背法令為理由，不得為之。是提起第三審上訴，應以原判決
違背法令為理由，係屬法定要件。如果上訴理由書狀並未依據卷
內訴訟資料，具體指摘原判決不適用何種法則或如何適用不當，
或所指摘原判決違法情事，顯與法律規定得為第三審上訴理由之
違法情形，不相適合時，均應認其上訴為違背法律上之程式，予
以駁回。本件上訴人甲○○上訴意旨略稱：(一)、被害人蕭百琇在
第一審審理時，指稱伊於案發當日二十一時許返回居所，旋發現
嫌犯，乃原判決竟認定案發時間為二十三時三十分許，上訴人實
無法接受如此認定。(二)、蕭百琇既稱係在案發次日，始發現其郵
政存簿不見，且究竟多少數量之硬幣遭竊亦不詳，則如何能證明
係在案發當日遭人竊去？況竊嫌遺留現場之腰包，更與失竊物品
不符，自難憑以作為入罪之證據。(三)、上訴人非以開車為業，且
有多樣工作，縱未曾申辦駕照遺失補發，仍不得因上揭腰包中有
上訴人之駕照，遽行認定上訴人即為行竊失風變為準強盜之人。
尤其證人王克強既稱曾正面與嫌犯對峙，嫌犯未上衣等語，卻
無法指出上訴人有胸毛之明顯特徵，可見其指認上訴人並非實在
，現場查扣之嫌犯遺留物品經與上訴人之指紋、唾液等經原審送
請ＤＮＡ比對鑑定亦無結果，乃原審竟僅因上訴人有相類前科，
認定上訴人又犯本案，上訴人實難甘服。(四)、上訴人近期方尋獲
人證，足以證明上訴人於該案發時不在現場，自應詳查云云。惟
查：證據之取捨、證明力之判斷及事實之認定，係屬事實審法院
自由判斷裁量之職權，此項自由判斷職權之行使，倘不違背經驗
法則及論理法則，即不能任意指摘，執為上訴第三審之適法理由
。又被害人之指訴縱細節部分前後稍有不同，然基本事實之陳述
，若果與真實性無礙時，仍非不得予以採信，難謂所認事實與供
述證據之細節部分稍不符，即指判決有證據上理由矛盾之違法。
本件原判決主要係依憑蕭百琇指訴：遭小偷入侵租住處，伊發現
後大叫，房東之子王克強聞聲而至，與小偷僵持，互相拉扯，伊
所見小偷身材與上訴人身材一模一樣，伊被竊零錢一百元左右，
翌日並發覺郵局存摺不見；王克強證稱：民國九十二年八月二日
二十三時許，伊聽蕭百琇說有人潛入房間，伊察看無結果後離去
，不久又聽蕭百琇大叫，伊立即衝出，在門口遇見小偷，發生拉
扯時，小偷竟揚言要殺人，並造成伊雙手破皮擦傷，伊始放手任
小偷離去，嗣伊見地上遺有包包，翻視其內有證件，證件上照片
之人即係該名小偷，當時房間、走廊均有開燈，伊又與小偷正面
相遇，故印象深刻各等語，並有現場發現貼有上訴人照片之駕駛
執照與識別證扣押在卷，衡以王克強正值青壯，既與竊賊面對面
僵持，看清其面容長相，且與上訴人毫無怨隙，應不致誤認誣指
等直接、間接證據資料，認定上訴人有原判決事實欄所載犯行。
因而維持第一審變更檢察官所引普通準強盜罪之起訴法條（刑法
第三百二十九條），改判依刑法第三百三十條論處上訴人於夜間
侵入住宅竊盜，因防護贓物、脫免逮捕，而當場施以強暴罪刑之
判決，駁回上訴人之第二審上訴。對於上訴人矢口否認犯罪，所
為伊之證件早已遺失，祇因未繳交通罰鍰而未辦理補發，應係遭
人冒用證件而犯案云云之辯解，如何係卸責之詞，不足採信，亦
已依卷內證據資料逐一指駁、說明。所為之事實認定及得心證理
由，俱有卷內各證據資料在案可稽，並無違背經驗法則及論理法
則。原審既係比較被害人及證人所供犯罪情節（包括時間），而
斟酌、取捨、認定，乃屬其職權之適法行使。上訴意旨任憑己意
，泛言不服原判決，而置原判決明白論斷之事項於不顧，自不能
認為適法之第三審上訴理由。縱原判決未敘明指紋、ＤＮＡ鑑定
無結果，不能憑以為有利於上訴人之認定，稍欠周詳，而有微疵
，仍於判決主旨不生影響，依刑事訴訟法第三百八十條規定意旨
，亦不得資為上訴第三審之適法理由。至上訴意旨謂其已覓得證
人鄭翔得為其不在場證明請求傳訊調查一節，因第三審為法律審
，應以第二審判決所確認之事實為判決基礎，除訴訟程序及得依
職權調查之事項外，不為事實上之調查，故於第二審判決後，不
得主張新事實或提出新證據為第三審上訴理由，是此部分上訴理
由同非適法。綜上，應認其上訴為違背法律上之程式，予以駁回
。
據上論結，應依刑事訴訟法第三百九十五條前段，判決如主文。
中　　華　　民　　國　九十四　年　十一　　月　 十七 　日
                      最高法院刑事第九庭
                          審判長法官  張　淳　淙
                                法官  張　春　福
                                法官  呂　丹　玉
                                法官  洪　昌　宏
                                法官  蔡　彩　貞
      本件正本證明與原本無異
                                      書  記  官
中　　華　　民　　國　九十四　年   十一 　月  二十二  日
                                                      Y
